【裁判字號】    97,消債抗,126
【裁判日期】    980210
【裁判案由】    更生事件
【裁判全文】
臺灣板橋地方法院民事裁定           97年度消債抗字第126號
抗  告  人  甲○○
上列抗告人因消費者債務清理條例事件，聲請更生，對中華民國
97年9 月2 日本院97年度消債更字第255 號裁定提起抗告，本院
裁定如下：
    主  文
抗告駁回。
抗告程序費用新臺幣壹仟元由抗告人負擔。
    理  由
一、本件抗告人聲請意旨略以：(一)聲請人因有不能清償債務之情
    事，於消費者債務清理條例施行前，曾依照中華民國銀行公
    會會員辦理消費金融案件債務協商機制，與最大債權金融機
    構台新國際商業銀行（下稱台新銀行）成立協商，雙方約定
    其自民國95年6 月起，每個月須清償新臺幣（下同）2 萬40
    5 元，從95年6 月10日開始還錢，到97年2 月10日為止，但
    從96年10月左右，因抗告人之配偶王天貴年紀已逾60歲，糖
    尿病跟高血壓病情加重，常昏倒無法工作下，家中收入頓時
    減少，以致夠生活但不夠繳協商的錢，只能到處借錢來繳，
    直到沒人願意再幫抗告人，才繳不出來，抗告人目前月收入
    2 萬3634元，再加獎金、身障補助4000元，1 個月大約3 萬
    4 000 元左右，要租房子、養2 個女兒，剩下根本不夠繳2
    萬405 元；(二)至於彩卷行所得22萬元，扣繳單位為中國信託
    商業銀行，此乃因客戶中獎來店換獎，而換獎需要有中獎人
    身分證號，為服務客戶，每家彩卷行都是這樣作業，再者，
    扣繳稅額為4 萬3981元，如果是薪資所得，怎會扣這樣多的
    稅，因此，確有不可歸責於抗告人之事由，致履行協商條件
    顯有重大困難，爰聲請更生等語。原審駁回抗告人更生之聲
    請，抗告人不服，提起抗告，併聲明：(一)原裁定廢棄。(二)依
    債清條例第151 條第5 項但書規定准予開始更生程序。
二、按債務人與金融機構協商成立者，不得聲請更生或清算，但
    因不可歸責於己之事由，致履行顯有重大困難者，不在此限
    ；本條例施行前，債務人依金融主管機關協調成立之中華民
    國銀行公會會員辦理消費金融案件無擔保債務協商機制與金
    融機構成立之協商，準用前項之規定，消費者債務清理條例
    （下稱本條例）第151 條第5 項、第6 項分別定有明文。再
    聲請更生或清算不合程式或不備其他要件者，法院應以裁定
    駁回之，但其情形可以補正者，法院應定期間先命補正，復
    為同條例第8 條所明定。
三、經查：
  (一)抗告人所稱曾參與銀行公會會員辦理消費金融案件債務協商
    機制，與最大債權金融機構台新銀行成立協商等語，有其提
    出之財團法人金融聯合徵信中心當事人綜合信用報告、台新
    商業銀行通知函、協議書、無擔保債務還款計劃表等各1 份
    附卷可稽，是本件抗告人向本院聲請更生，須符合有本條例
    第151 條第5 項但書「因不可歸責於己致履行顯有重大困難
    之事由」之要件，方為適法。
  (二)抗告人以協商條件過苛，超越其能力而無法履行協商方案，
    並以其配偶病情加重無法工作，家中收入頓時減少等情，主
    張其毀諾協商條件，有其不可歸責之事由云云。惟觀諸聲請
    人所提其95、96年度綜合所得稅各類所得資料清單，其每月
    之收入並無明顯減少之情形，其間甚且有超逾協商時收入之
    情形。雖抗告人就此主張：96年所得清單之單筆21萬9988元
    收入，係彩卷行老闆託其代中獎客人領獎，並非工作所得云
    云，然並未舉證以實其說，尚難信屬真正。
  (三)抗告人95年度之綜合所得為28萬202 元，96年度之綜合所得
    為61萬6090元，有財政部台灣省北區國稅局綜合所得稅各類
    所得資料清單2 件附於原審卷第26-27 頁足憑，縱令抗告人
    所主張96年所得清單之單筆21萬9988元收作代代客領獎，經
    予扣除，抗告人96年度之綜合所得仍有39萬6102元，較95年
    度之綜合所得多出11萬5900元，可見抗告人於協商成立後收
    入非無明顯減少之情事。
  (四)抗告人另主張其配偶糖尿病與高血壓病情加重，常昏倒無法
    工作，家中收入頓時減少之情，惟抗告人之配偶所罹患之糖
    尿病、高血壓，此均屬慢性疾病，依診斷證明書所示，僅記
    載其配偶於96年5 月11日開始定期就醫，難認上開疾病已影
    響其工作能力。況抗告人主張其須扶養2 名子女，惟抗告人
    之次女係79年出生，於97年時已年滿18歲（詳原審卷第14頁
    ），衡諸一般社會常情，已可獨立自主生活，且抗告人之次
    女於99年時即滿20歲，除有不能維持生活及無謀生能力之情
    事外，抗告人對之不再負有扶養義務，如抗告人有不能維持
    生活之情事，其次尚對於抗告人負扶養義務。縱令抗告人之
    配偶工作能力因病受有影響，然抗告人對於其次女之扶養義
    務既已逐漸減輕，兩者綜合觀之，抗告人之經濟情況亦無明
    顯惡化之情事。
  (五)抗告人與銀行達成之協商，銀行已將收取之利率降至0%，有
    協議書1 件附於原審卷第63頁足憑，又依抗告人之陳述，其
    自95年6 月起至97年2 月止仍繼續依協商條件還款，益徵上
    開還款條件，尚屬合理，縱有抗告人所認嚴苛之情形，仍屬
    其可承受之範圍，難認履行上顯有重大困難。
  (六)按依債務人與金融機構協商成立者，除非因不可歸責於己之
    事由，致履行顯有重大困難，否則不得聲請更生或清算，本
    條例第151 條第5 項規定甚明。此項規定旨在避免債務人任
    意毀諾已成立之協商，濫用更生或清算之裁判上債務清理程
    序，本件抗告人前經協商時，收入情況與本件聲請時未有明
    顯不同，其仍有固定收入履行清償之能力，既無情事變更，
    亦無重大履行困難之處，縱有履行不便，應經由個別債權銀
    行協商程序以求適當履債，準此，堪認債務人尚乏不可歸責
    於己致履行顯有重大困難之情形可言，故抗告人之主張難謂
    有理由。
四、綜上所述，本件抗告人並無不可歸責於己之事由，依原協商
    條件履行亦非顯有重大困難，應屬聲請更生之要件不備，且
    又無從補正，自應駁回其更生之聲請。是原審裁定駁回債務
    人更生之聲請，並無違誤。抗告意旨指摘原裁定不當，求予
    廢棄另為裁定，為無理由，應予駁回。
五、據上論結，本件抗告為無理由，依消費者債務清理條例第15
    條，民事訴訟法第495 條之1 第1 項、第449 條第1 項、第
    95 條 、第78條，裁定如主文。
中    華    民    國    98    年    2     月    10    日
              民事第三庭      審判長法  官  朱耀平
                                    法  官  劉以全
                                    法  官  何君豪
上為正本係照原本作成
本件不得抗告
中    華    民    國    98    年    2     月    10    日
                                    書記官  黃琴茜


司法院資訊處製作；財團法人民間司法改革基金會備份。
